臺灣雲林地方法院刑事判決
110年度訴字第281號
公  訴  人  臺灣雲林地方檢察署檢察官
被      告  施彥如



選任辯護人  林金陽律師
上列被告因違反個人資料保護法等案件，經檢察官提起公訴（11
0年度偵字第2565號），被告於本院準備程序中就被訴事實為有
罪之陳述，經本院合議庭裁定由受命法官獨任進行簡式審判程序
，判決如下：
    主  文
施彥如犯個人資料保護法第四十一條之非法利用個人資料罪，處
有期徒刑肆月，如易科罰金，以新臺幣壹仟元折算壹日；又犯恐
嚇取財未遂罪，處有期徒刑伍月，如易科罰金，以新臺幣壹仟元
折算壹日。應執行有期徒刑捌月，如易科罰金，以新臺幣壹仟元
折算壹日。緩刑貳年，並應於本判決確定之日起壹年內向公庫支
付新臺幣陸萬元。
扣案之iPhone手機壹支(內含0000000000號門號SIM卡壹張)沒收
。
    事  實
一、施彥如與陳志軒（涉犯個人資料保護法等犯嫌部分，經檢察
    官另案偵辦）前係男女朋友，雙方分手後，施彥如仍對陳志
    軒有所不滿，其明知A女(真實姓名年籍詳卷)與陳志軒之性
    慣行、裸露胸部之電磁紀錄，屬於A女性生活之特種個人資
    料，未經A女之同意外，不得利用，竟意圖損害A女之利益，
    基於非法利用個人資料之犯意，於民國110年1月12日3時55
    分許、同日8時30分許、同年2月6日17時48分許，在其雲林
    縣○○鄉○○村○○路00○0號之居所，以其所有iPhone手機(內含0
    000000000號門號SIM卡1張)登入其社群軟體INSTAGRAM「lin
    gˍ2112」帳號（下稱IG帳號），以該社群軟體之私訊功能，
    將A女與陳志軒之性慣行、裸露胸部之電磁紀錄，接續傳送
    予A女之友人A1（真實姓名年籍詳卷）觀覽，復傳送「麻煩
    她不要這麼不要臉」、「好噁喔」等文字訊息，使A1因而知
    悉有關A女性生活之特種個人資料，致生損害於A女之隱私及
    名譽利益。
二、施彥如意圖為自己不法之所有，基於恐嚇取財之犯意，自11
    0年2月16日10時59分許起至同年3月8日某時間止(起訴書誤
    載為110年2月16日19時37分許起至同年3月8日止間，逕予更
    正)，在其前開居所，以前開手機登入其IG帳號，以INSTAGR
    AM私訊功能，向A女恫稱：「你自己的照片你自己講一個價
    吧」、「我請你自己開了，就是看妳誠意」等加害名譽之言
    語恫嚇A女，致令A女因此心生畏懼，表示欲以新臺幣（下同
    ）2萬元換回其與陳志軒之性慣行、裸露胸部之電磁紀錄，
    施彥如隨即提供其所有之台新國際商業銀行股份有限公司帳
    號0000000000000000號帳號（下稱台新銀行帳戶）予A女匯
    款，惟因施彥如提供之上開帳號係VISA信用卡之卡號，致A
    女未能匯款成功；施彥如復承前恐嚇取財之犯意，於前開其
    與A女INSTAGRAM聊天頁面上，再提供中華郵政公司帳號0000
    000000000000號帳戶（下稱郵局帳戶）予A女匯款，並向A女
    恫嚇：「看你的誠意囉，晚一天我就找一個你的朋友散布」
    等語，威脅若不給付其金錢換回該電磁紀錄，會將A女前開
    特種個人資料公開等加害A女隱私之語，致A女心生畏懼而匯
    款，然因施彥如所提供之前開郵局帳戶帳號有誤，致A女未
    能匯款成功而未遂。嗣經A女報警，經警循線追查，並於110
    年3月12日持本院核發之搜索票，前往施彥如位於臺北市○○
    區○○路0段000號7樓居所執行搜索，扣得前開手機1支(含門
    號0000000000號SIM卡1張)，始悉上情。
三、案經A女訴由臺北市政府警察局婦幼警察隊報告臺灣雲林地
    方檢察署檢察官偵查起訴。
    理  由
一、本件被告施彥如所犯者，非為死刑、無期徒刑、最輕本刑為
    3年以上有期徒刑之罪，因其於審理程序就被訴事實為有罪
    之陳述，經告以簡式審判程序要旨並聽取當事人意見後，被
    告同意適用簡式審判程序，爰依刑事訴訟法第273條之1規定
    ，裁定進行簡式審判程序，且本件所引屬於審判外陳述之傳
    聞證據，依同法第273條之2規定，不受第159條第1項關於傳
    聞法則規定之限制，依法有證據能力。　　
二、上開犯罪事實，業經被告於本院審理時坦承不諱（見本院卷
    第151頁、第158頁），核與證人即告訴人A女、證人A1於警
    詢及偵查中證述相符(見偵卷第57至70頁、第123至125頁；
    本院卷第27至35頁)，並有被告與告訴人之對話紀錄截圖10
    張(見本院卷第83至85頁)、被告與證人A1之對話紀錄截圖5
    張(詳見不公開偵卷)、台新國際商業銀行股份有限公司110
    年6月7日台新總作文字第1100009692號函暨客戶基本資料1
    份（見本院卷第45至47頁）附卷可查，及扣案之手機1支(含
    門號0000000000號SIM卡1張)可資佐證，足認被告上開自白
    與客觀事實相符，堪以採信。從而，本案事證明確，被告犯
    行足以認定，應依法論科。
三、論罪科刑：
　㈠按非公務機關（即指公務機關以外之自然人、法人或其他團
    體）對於有關病歷、醫療、基因、性生活(指性取向或性慣
    行之個人資料)、健康檢查及犯罪前科等個人資料（下稱特
    種個人資料），除非有法定第6條第1項各款例外情形，原則
    上不得任意蒐集、處理或利用，而個人資料保護法所稱之「
    蒐集」，指以任何方式取得個人資料；「處理」，指為建立
    或利用個人資料檔案所為資料之記錄、輸入、儲存、編輯、
    更正、複製、檢索、刪除、輸出、連結或內部傳送；「利用
    」，指將蒐集之個人資料為處理以外之使用，此觀個人資料
    保護法第2條第3款、第4款、第5款、第8款、第6條第1項分
    別規定甚明(最高法院109年度台上字第4844號判決意旨參照
    )。再按個人資料保護法第41條所稱「意圖為自己或第三人
    不法之利益」，應限於財產上之利益；至所稱「損害他人之
    利益」，則不限於財產上之利益(最高法院109年度台上大字
    第1869號刑事大法庭裁定意旨參照)。
　㈡經查，就犯罪事實一之部分，告訴人前開性慣行、裸露胸部
    等電磁紀錄，告訴人均有露臉，足使A1直接識別係告訴人之
    性生活資料，核屬個人資料保護法第6條所規範保護性生活
    之特種個人資料，而被告將上開特種個人資料傳送予A1，復
    傳送前開文字訊息之方式，堪認具損害告訴人利益之意圖，
    亦不符合個人資料保護法第6條所規定准許利用他人特種個
    人資料之情形，並損害告訴人之隱私及名譽利益，至為明確
    。就犯罪事實二之部分，被告以前開言語恫嚇告訴人，迫使
    告訴人交付金錢，顯具有不法所有之意圖，又告訴人因此心
    生畏懼而依指示匯款，然因被告先後提供之帳號有誤而未遂
    ，被告自應負恐嚇取財未遂之責。是核被告所為，就犯罪事
    實一部分，係犯個人資料保護法第6條第1項規定，而應依同
    法第41條規定論以非法利用個人資料罪。其非法處理之階段
    行為，應為非法利用之高度行為所吸收，不另論罪。就犯罪
    事實二部分，係犯刑法第346條第3項、第1項之恐嚇取財未
    遂罪。公訴意旨就犯罪事實二之部分，記載被告係犯刑法第
    305條之恐嚇危害安全罪，尚有未恰，然此部分業經公訴檢
    察官變更起訴法條為恐嚇取財未遂罪（見本院卷第105頁）
    ，本院自毋庸再變更起訴法條，併此敘明。
　㈢被告就犯罪事實一部分，數次將告訴人之特種個人資料傳送
    給A1，及就犯罪事實二部分，以複數言詞對告訴人為恐嚇取
    財犯行之舉，各係基於非法利用個人資料或恐嚇取財之犯意
    ，於密切接近之時間、同一地點所為，均侵害同一告訴人之
    法益，依上開說明，各應屬接續犯，而論以單一之非法利用
    個人資料罪、恐嚇取財未遂罪。被告所犯上開二罪，犯意各
    別，行為互殊，應分論併罰。
　㈣被告已著手於恐嚇取財犯行之實行，惟未生取得財物之結果
    ，為未遂犯，就其所犯恐嚇取財未遂之犯行，爰依刑法第25
    條第2項規定，減輕其刑。
　㈤爰審酌被告僅因為抒發對前男友陳志軒不滿之情緒，不思感
    情問題解決之正當管道，而傳送告訴人之特種個人資料予其
    友人A1，並言詞恫嚇告訴人欲取得財物，致告訴人身心受創
    ，因而依指示匯款，嚴重侵犯告訴人之名譽及隱私，所為實
    有不該，應予非難，惟念及被告無前科，素行堪稱良好，犯
    後已坦承犯行，並與告訴人達成民事調解，已履行賠償金額
    完畢，業據告訴人於本院審理時供承明確(見本院卷第165頁
    )，並有本院調解筆錄、本院公務電話紀錄單各1份(見本院
    卷第129至130頁、第167頁)附卷可參，堪認犯後態度良好，
    兼衡其自陳大學畢業之教育程度、現與父母同住、待業中，
    並審酌被告於本院審理時所提出之身心障礙證明、診斷證明
    書(見本院卷第53至57頁、第59頁）等一切情狀，分別量處
    如主文所示之刑，並均諭知易科罰金之折算標準。本院復審
    酌被告所犯前開二罪，犯罪時間密接，又衡以非法利用個人
    資料罪及恐嚇取財未遂罪所侵害之法益不同，兼顧刑罰衡平
    之要求及矯正被告之目的而為整體評價後，爰定應執行刑如
    主文所示，並諭知易科罰金之折算標準。
　㈥被告未曾因故意犯罪受有期徒刑以上刑之宣告，有臺灣高等
    法院被告前案紀錄表在卷可稽，而其本案固因一時失慮致罹
    刑典，然尚知坦承犯行，並與告訴人達成民事調解，迄今已
    全部履行完畢，已如前述，是認被告已盡力填補其犯行造成
    之損害，顯有悔意，堪信被告經此次偵審程序，當知所警惕
    ，信無再犯之虞，並參以檢察官、告訴人表示願意給予被告
    緩刑之機會，本院認其所受宣告之刑以暫不執行為適當，爰
    依刑法第74條第1項第1款規定，併予宣告緩刑2年，以啟自
    新，又為督促被告尊重法治之觀念，且能回饋社會以修復其
    犯行對法秩序之破壞，本院認有賦予被告一定負擔之必要，
    爰依刑法第74條第2項第4款規定，命被告應於本判決確定後
    1年內向公庫支付6萬元，以示警惕。
四、沒收之說明：
　　供犯罪所用、犯罪預備之物或犯罪所生之物，屬於犯罪行為
    人者，得沒收之，刑法第38條第2項定有明文。查被告持用
    扣案之iPhone手機1支(內插0000000000號門號SIM卡1張)，
    為上開二犯行，且前開扣案物為被告所有，業據被告供承在
    卷(見本院卷第160頁)，爰依上開規定宣告沒收之。
據上論斷，應依刑事訴訟法第273條之1第1項、第299條第1項前
段，個人資料保護法第6條第1項、第41條，刑法第11條前段、第
346條第3項、第1項、第25條第2項、第41條第1項前段、第51條
第5款、第74條第1項第1款、74條第2項第4款、第38條第2項，刑
法施行法第1條之1第1項，判決如主文。
本案經檢察官許景睿提起公訴，檢察官魏偕峯到庭執行職務。
中　　華　　民　　國　　111 　年　　1 　　月　　11　　日
                  刑事第四庭　法　官　廖奕淳
以上正本證明與原本無異。
如不服本判決應於收受判決後20日內向本院提出上訴書狀，並應
敘述具體理由；其未敘述上訴理由者，應於上訴期間屆滿後20日
內向本院補提理由書（均須按他造當事人之人數附繕本）。告訴
人或被害人不服本判決，應具備理由請求檢察官上訴，及上訴期
間之計算係以檢察官收受判決正本之日期為準。「切勿逕送上級
法院」。
                              書記官  陳玫燕
中　　華　　民　　國　　111 　年　　1 　　月　　11　　日
附錄本案論罪科刑法條：
個人資料保護法第6條
有關病歷、醫療、基因、性生活、健康檢查及犯罪前科之個人資
料，不得蒐集、處理或利用。但有下列情形之一者，不在此限：
一、法律明文規定。
二、公務機關執行法定職務或非公務機關履行法定義務必要範圍
    內，且事前或事後有適當安全維護措施。
三、當事人自行公開或其他已合法公開之個人資料。
四、公務機關或學術研究機構基於醫療、衛生或犯罪預防之目的
    ，為統計或學術研究而有必要，且資料經過提供者處理後或
    經蒐集者依其揭露方式無從識別特定之當事人。
五、為協助公務機關執行法定職務或非公務機關履行法定義務必
    要範圍內，且事前或事後有適當安全維護措施。
六、經當事人書面同意。但逾越特定目的之必要範圍或其他法律
    另有限制不得僅依當事人書面同意蒐集、處理或利用，或其
    同意違反其意願者，不在此限。
依前項規定蒐集、處理或利用個人資料，準用第8條、第9條規定
；其中前項第6款之書面同意，準用第7條第1項、第2項及第4項
規定，並以書面為之。

個人資料保護法第41條
意圖為自己或第三人不法之利益或損害他人之利益，而違反第6
條第1項、第15條、第16條、第19條、第20條第1項規定，或中央
目的事業主管機關依第21條限制國際傳輸之命令或處分，足生損
害於他人者，處5年以下有期徒刑，得併科新臺幣1百萬元以下罰
金。

中華民國刑法第346條
意圖為自己或第三人不法之所有，以恐嚇使人將本人或第三人之
物交付者，處6月以上5年以下有期徒刑，得併科3萬元以下罰金
。
以前項方法得財產上不法之利益或使第三人得之者，亦同。
前二項之未遂犯罰之。